【裁判字號】    99,訴,2
【裁判日期】    990429
【裁判案由】    食品衛生管理法
【裁判全文】
臺中高等行政法院判決
                                         99年度訴字第2號
                                     99年4月22日辯論終結
原      告  甲○○
被      告  南投縣政府
代  表  人  乙○○
訴訟代理人  己○○
            戊○○
            丁○○
上列當事人間因食品衛生管理法事件，原告不服行政院衛生署中
華民國98年11月5日衛署訴字第0980024504號訴願決定，提起行
政訴訟。本院判決如下︰
    主  文
原告之訴駁回。
訴訟費用由原告負擔。
    事實及理由
一、事實概要：緣原告販售之「菜脯」食品，分別經被告所屬衛
    生局人員於民國（下同）98年4月10日在南投縣水里鄉○○
    路293號「信榮雜貨行」及桃園縣政府衛生局人員於98年5月
    25日在桃園縣中壢市○○路30號「好富商行」抽驗，結果檢
    出苯甲酸1.404g/kg、2.135g/kg，與規定不符（依規定為1.
    0g/kg以下），被告乃以原告違反食品衛生管理法第12條規
    定，依同法第33條第3款規定，於98年7月14日以府授衛食字
    第09801495940號行政裁處書處新臺幣（下同）4萬元罰鍰，
    並依同法第29條第1項第2款規定，請其於98年8月15日前將
    市售品及庫存品回收銷毀，屆期未遵行，依法沒入銷毀之。
    原告不服，提起訴願遭決定駁回，遂提起本件行政訴訟。
二、本件原告主張：草屯鎮○○路70-28號是磚造石棉瓦，並非
    鐵皮屋，被告所屬衛生局人員於98年6月24日上午九時親訪
    原告住宅，未發現原告有（男）臺灣碎脯之產品。水里「信
    榮雜貨行」於98年4月17日為被告所屬衛生局人員抽檢菜脯
    之檢體並非原告所售；又抽驗人正常係以店面陳列品為檢體
    ，而信榮老板娘說她從倉庫拿檢體給抽驗人員，與事實不符
    ，更不合常理；98年6月25日原告銷售人員前往水里追回銷
    售產品時，為三箱原封未見開啟，可見送驗檢體並非原告所
    有。而桃園「好富商行」自98年起未購買原告之菜脯，原告
    銷售人員前往拜訪時，老板娘以產品太鹹為由拒買，故並無
    銷售菜脯之事實，請「好富商行」出示照片、售貨憑證以及
    檢體。上述兩件為栽贓事件，請傳訊「信榮雜貨行」及「好
    富商行」老板對質，以還原告清白；另美足行係經銷大埤酸
    菜及臺中縣源泰醬園碎脯等情。並聲明求為判決撤銷訴願決
    定及原處分。
三、被告則以：
    (一)被告所屬衛生局於98年5月14日依98年4月10日抽驗送驗單
      登錄之食材來源移送臺中市衛生局查處（明松行），案經
      明松商行陳述說明非其所製售，本案臺中市衛生局移回被
      告所屬衛生局再詳查後，經信榮雜貨行陳述確為原告之產
      品無誤，被告所屬衛生局依行政程序法等相關規定函請原
      告陳述意見，但其未依規10日內至被告所屬衛生局陳述意
      見，又因信榮雜貨行與原告數度聯繫遲未收回處理，被告
      所屬衛生局派員至雙冬派出所查詢是否有甲○○（原告）
      此人，及是否製售菜脯產品，經警員確認有此人及此製售
      地址後，至現場查察，原告在其宅現場否認為甲○○本人
      ，聲稱負責人不在，他是司機，因此無法於現場詳查及製
      作相關紀錄。而原告於隔天由民意代表陪同，至被告所屬
      衛生局口頭說明，否認製售本項違規產品（但在98年8月
      14日訴願書中謂將其碎脯送食品工業研究所檢驗苯甲酸含
      量）。另桃園縣政府衛生局亦同時於98年6月23日發函被
      告所屬衛生局，查處98年5月25日於好富商行抽驗之美足
      行（供貨電話000-0000000）供應之相關違規產品。被告
      依衛生局稽查紀錄、產品包裝照片及信榮雜貨行陳述書、
      桃園縣衛生局工作稽查紀錄、公務電話紀錄、中華電信用
      戶資料查詢紀錄，確認當日抽驗之產品確為原告所製售無
      誤。各縣市查察菜脯產品，本項違規產品違規事證皆指向
      原告（雲林縣98年7月11日另案查獲美足行銷售菜脯違規
      產品訴願決定書駁回處辦中），各縣市稽查人員事前不識
      原告，各項事證按律處辦，毫無栽贓之理由及必要；又原
      告訴稱97年起即無製售菜脯云云，惟查其何來菜脯檢體送
      驗，又何須送驗以證其未違規之清白。
    (二)另原告所訴：「一、事實草屯鎮○○路70-28號是磚造石
      棉瓦‧‧‧」，係指法務部調查局南投縣調查站查處之說
      明。本案南投縣調查站調查地址與原告地址相符，以小貨
      車販售情形亦相符，被告將其列入相關佐證。
    (三)再查本案原告銷售之「菜脯」產品，經被告所屬衛生局及
      桃園縣政府衛生局抽驗，驗出苯甲酸1.404g/kg及2.135g/
      kg，與規定不符，依據食品衛生管理法第12條規定食品添
      加物之品名、規格及其使用範圍、限量，應符合中央主管
      機關之規定及同法第33條規定，被告處以4萬元罰鍰並無
      不當等語，資為抗辯。並聲明求為判決駁回原告之訴。
四、兩造之爭點：本案檢體是否為原告所製售？被告所為罰鍰處
    分，是否適法？經查：
    (一)按「食品添加物之品名、規格及其使用範圍、限量，應符
      合中央主管機關之規定。」、「食品、食品添加物、食品
      器具、食品容器、食品包裝或食品用洗潔劑，經依第24條
      規定抽查或檢驗者，由當地主管機關依抽查或檢驗結果為
      下列之處分：‧‧‧2、不符．．．依第12條所定食品添
      加物品名、規格及其使用範圍、限量標準之規定，．．．
      應予沒入銷毀。‧‧‧」、「有下列行為之一者，處新臺
      幣3萬元以上15萬元以下罰鍰；‧‧‧：3、違反中央主管
      機關依第12條所定標準有關食品添加物品名、規格及其使
      用範圍、限量之規定‧‧‧。」為食品衛生管理法第12條
      、第29條第1項第2款及第33條第3款所明定。
    (二)經查本件原告製售之「菜脯」食品，分別經被告所屬衛生
      局人員於98年4月10日在其轄區內之「信榮雜貨行」及桃
      園縣政府衛生局人員於98年5月25日在其轄區內之「好富
      商行」抽驗，結果檢出苯甲酸1.404g/kg、2.135g/kg，與
      規定不符，有被告所屬衛生局抽驗物品送驗單、被告所屬
      衛生局檢驗課檢驗成績書及桃園縣政府衛生局結果報告影
      本附卷可稽（見本院卷第42頁至第43頁、訴願卷第38頁至
      第39頁、第30頁），其違規事實，洵足認定，被告依前揭
      規定予原告罰鍰處分，並無違誤。
    (三)原告主張其並未於草屯鎮○○路70-28號產製碎脯產品，
      且水里「信榮雜貨行」於98年4月17日為被告所屬衛生局
      人員抽檢菜脯之檢體並非原告所售；而桃園「好富商行」
      自98年起未購買原告之菜脯，上述兩件為栽贓事件，美足
      行經銷大埤酸菜及臺中縣源泰醬園碎脯，系爭食品檢體非
      其所有，檢出苯甲酸1.404g/kg及2.135g/kg，二者相差0.
      731g/kg，太離譜，足證非同一家製品，其於98年7月30日
      將碎脯檢體送新竹食品工業研究所作苯甲酸檢驗，結果僅
      0.58g/kg，並未超過標準，應屬合格云云。惟查，本件訴
      外人「信榮雜貨行」負責人丙○○具文向被告所屬衛生局
      陳述表示，其所販售之系爭菜脯係來自原告，有信榮雜貨
      行之函覆及查獲照片附本院卷卷可參（見本院卷第47 頁
      及第99頁至第100頁）；且於本院99年3月9日準備程序庭
      中「信榮雜貨行」負責人丙○○亦結證稱：「（問：你店
      裡有賣原告生產的菜脯？）有，是原告開車到我店門口兜
      售，我曾經進了二批原告的菜脯，但尚未賣光，因為該產
      品有問題。」、「（問：衛生局查到的菜脯何人所生產？
      ）是本件原告張先生賣給我的。（問：原告賣給你的產品
      如照片上所示？）是。（問：本原卷內98年7月1日工作稽
      查紀錄表是你親自受訪並簽名？）是，是我簽名無訛。原
      告賣給我的是整箱包裝，一整箱重12公斤，我是零售商，
      我有將之分裝為1臺斤1小包，衛生局是取樣拿1臺斤菜脯
      回去檢驗。我本來有留存這些產品當作證物，但是等了很
      久之後，我又不敢賣這些東西，所以我就把剩下的菜脯丟
      掉了。」（見本院卷第91頁至第93頁）。另「好富商行」
      負責人宋玉春接受桃園縣政府衛生局人員公務電話訪談時
      ，表示其所販售之系爭菜脯係以貨車運送推銷方式將產品
      送至該店，並提供000-0000000電話號碼，經桃園縣政府
      衛生局向中華電信公司查詢，該電話號碼為原告登記使用
      ，有中華電信通聯記錄查詢系統查詢結果附訴願卷可稽（
      見本院卷第52頁及第53頁、訴願卷第27頁）。又據法務部
      調查局南投縣調查站98年7月7日投法中字第09864014050
      號函被告所屬衛生局載有：原告自97年間起即在自宅附近
      搭建鐵棚，大量製作菜脯，並以小貨車將菜脯成品運送至
      各鄉鎮市雜貨行販售，疑有添加防腐劑情形，請派員取締
      等語（見本院卷第58頁），是原告主張其美足行係經銷大
      埤酸菜及臺中縣源泰醬園碎脯，並無販售菜脯予信榮雜貨
      行、好富商行，及系爭菜脯檢體非其所有云云，並無可採
      。
    (四)至於原告主張其將碎脯送請財團法人食品工業發展研究所
      作苯甲酸檢驗，結果為0.58g/1kg係合格乙節，查因原告
      自行檢送之檢體與本案檢體不同，其檢出結果，尚難作為
      本件免責之事由。況原告主張其自97年起即無製售菜脯云
      云，若無製售又何來菜脯檢體送驗，又何須送驗以證其未
      有違規。
五、綜上所述，原告所訴均無足採，本件原處分裁處原告4萬元
    罰鍰，並應於98年8月15日前將市售品及庫存品回收銷毀，
    屆期未遵行，依法沒入銷毀之，並無違誤，訴願決定予以維
    持，亦無不合。原告訴請撤銷，為無理由，應予駁回。又本
    件事證已臻明確，兩造其餘之陳述及舉證，不影響於本判決
    之判斷，爰不一一論列，併予敘明。
六、據上論結，本件原告之訴為無理由，依行政訴訟法第195條
    第1項後段、第98條第1項前段，判決如主文。
中    華    民    國    99    年    4    月    29    日
                臺中高等行政法院第三庭
                          審判長法  官  王  茂  修
                                法  官  林  金  本
                                法  官  莊  金  昌
以上正本證明與原本無異。
如不服本判決，應於判決送達後20日內向本院提出上訴書狀，其
未表明上訴理由者，應於提起上訴後20日內向本院提出上訴理由
書（須依對造人數附具繕本）；如於本判決宣示或公告後送達前
提起上訴者，應於判決送達後20日內補提上訴理由書（須附繕本
）。未表明上訴理由者，逕以裁定駁回。
中    華    民    國    99    年    4    月    29    日
                                書記官  林  昱  妏


司法院資訊處製作；財團法人民間司法改革基金會備份。
